臺灣高雄地方法院刑事判決　　　　　　　94年度訴字第3261號
公　訴　人　臺灣高雄地方法院檢察署檢察官
被　　　告　丙○○
選任辯護人　王叡齡律師
　　　　　　陳建誌律師
上列被告因違反毒品危害防制條例案件，經檢察官提起公訴（94
年度偵字第15265號），本院判決如下：
    主  文
丙○○運輸第一級毒品，處有期徒刑拾年，褫奪公權伍年。扣案
之海洛因肆包（合計淨重伍點捌零公克，空包裝重壹點壹壹公克
）沒收銷燬之，EDWIN 牌牛仔褲壹條沒收之。
    事  實
一、丙○○明知海洛因業經行政院公告列為毒品危害防制條例第
    2 條第2 項第1 款之第一級毒品，且屬行政院依懲治走私條
    例公告之管制進出口物品，不得非法持有、運輸及進口。竟
    於民國 (下同)94 年6 月22日自高雄市小港國際機場搭乘華
    航編號CI625 號班機前往香港後，再轉機前往大陸地區廣州
    省白雲機場後，旋即與大陸地區女子「黃莊英」 (年籍不詳
    )聯 絡，於同年6 月27日某時，在大陸地區廣西省南寧市，
    以新臺幣（下同）1 萬元向「黃莊英」購入第一級毒品海洛
    因4 小包 (重量不詳)， 除將其中1 小包打開之後，取出少
    量海洛因，供其在大陸地區廣東省天德縣等處施用之外，於
    返回臺灣之前，基於非供己施用而運輸及私運屬管制進出口
    物品之第一級毒品海洛因進入國內之犯意，先在廣西省南寧
    市購買當地販售之EDWIN 牌牛仔褲1 條後，再委託「黃莊英
    」將之前拆開之1 包海洛因包裝妥善，連同其他尚未拆開之
    3 包海洛因，全部縫入其購買之牛仔褲褲腰夾層內，之後，
    丙○○即試穿前開縫藏第一級毒品海洛因4 小包之牛仔褲，
    欲夾帶海洛因入境。嗣於同年7 月2 日晚間，丙○○穿著前
    開縫藏第一級毒品海洛因4 小包之牛仔褲，自大陸地區廣西
    省南寧市搭乘班機前往香港後，再搭乘中華航空公司編號
    EG279 號 (起訴書誤載AE846 號)班 機，於同日晚上10時10
    分許飛抵高雄小港國際機場，以此方式運輸毒品入境臺灣。
    嗣於同日晚上11時5 分許，在高雄小港機場海關入境搜身檢
    查室為警查獲，並扣得上開第一級毒品海洛因4 小包（合計
    淨重5.80公克，空包裝重1.11公克）與其所有供犯本罪使用
    之牛仔褲1 條，始查知上情。
二、案經行政院海岸巡防署高雄市機動查緝隊報告臺灣高雄地方
    法院檢察署檢察官偵查起訴。
    理  由
一、被告丙○○及其選任之辯護人於本院94年10月13日準備程序
    進行中聲請傳喚被告母親陳春對證明被告確有施用毒品，花
    量家裡金錢之情事，本院審酌本案被告縱有上開情事，亦不
    能證明被告並無運輸毒品入境之犯行，認並無調查之必要，
    合先敘明。
二、訊據被告丙○○固坦承其於上開時、地，穿著前開縫藏第一
    級毒品海洛因4 小包之牛仔褲，自大陸地區廣西省南寧市搭
    乘班機前往香港後，再搭乘輸毒品入境，嗣為警在高雄小港
    機場海關入境搜身檢查室查獲，並扣得上開第一級毒品海洛
    因之事實，惟辯稱上開毒品係供其自己施用，其零星夾帶毒
    品入境，不構成運輸毒品 (當然亦不構成私運屬管制進出口
    )之 罪，且其施用毒品案件，業經判處有期徒刑7 月 (尚未
    確定)， 故其持有上開毒品之行為已為施用毒品之行為所吸
    收，本件就持有毒品部分係重行起訴等語。
三、經查：被告丙○○為財政部高雄關稅局高雄機場警員查獲後
    ，於同日23時30分許接受警員詢問 (即第一次警詢)時 ，供
    稱：「 (問：這些物品是你自己的嗎？在何地向何人以何種
    方式取得？或是何人在何地囑託攜帶來台灣？)( 答 ：這些
    以小透明塑膠袋縫藏在牛仔褲腰頭內之疑似海洛因粉末4 小
    包約0.7 公克是我所穿牛仔褲內查獲。牛仔褲是我在大陸南
    寧購買，並不知牛仔褲褲腰頭內藏有海洛因。)」 、「 (問
    ：這些物品是你自己包裝？藏放位置係你自行藏放或他人備
    妥？那人姓名？)( 答 ：這些以小透明塑膠袋縫藏在牛仔褲
    腰頭內之疑似海洛因粉末4 小包約0.7 公克，並不是我所藏
    ，牛仔褲是我在大陸南寧購買，並不知牛仔褲褲腰頭內藏有
    海洛因。)」 、「 (問：你有無自行吸毒情事？)( 答 ：有
    )」 等語，嗣於翌日11時15分許，在海巡署高雄市機動查緝
    隊調查 (即第三次警詢)時 ，復供稱：「 (問：據你於詢問
    筆錄內表示，你有施用毒品行為，你是施用何種毒品？)(
    答：海洛因)」 、「 (問：你攜回上開海洛因是否意圖販售
    予他人？)( 答 ：我自己要吸食的)」 、「問：你吸食海洛
    因毒品是用何方式吸食？)( 答 ：放在香菸中吸食)」 、「
     (問：你一天吸食摻有海洛因香菸次數幾次？)( 答 ：兩次
    )」 、「 (問：為何你在高雄關稅局詢問筆錄中稱不知何人
    將海洛因縫藏於牛仔褲腰頭內？)( 答 ：害怕)」 等語，此
    有上開警詢筆錄各1 份在卷可按，則被告於第一次警詢時否
    認上開毒品係自己所有，且編造出一般人無法相信之理由，
    嗣經過一夜休息之後，於第三次警詢時始改口稱上開扣案之
    海洛因係供己施用，惟衡之常情，施用毒品者持有毒品，自
    與常情無悖，被告既於第一次警詢時坦承其有施用毒品情事
    ，何以不敢承認上開毒品係其所有且欲供其施用之物？故而
    ，被告於第三次警詢時，改口供稱上開扣案之海洛因係供己
    施用乙節，是否屬實，尚難遽信。復查，被告於第三次警詢
    時供稱：「問：你吸食海洛因毒品是用何方式吸食？)( 答
    ：放在香菸中吸食)」 、「 (問：你一天吸食摻有海洛因香
    菸次數幾次？)( 答 ：兩次)」 等語，於本院94年12月1 日
    審理中供稱：「 (審判長問：有無用針筒注射方式吸食毒品
    ？)( 被 告答：我摻在香煙裡面吸食海洛因)」 、 (審判長
    問：開過之那一包海洛因，你已經吸食過了？)( 被 告答：
    是的，我開過其中一包海洛因，我已經吸食過三、四次了。
    我是將香煙裡面一些煙草拿掉，將海洛因粉末倒進煙頭那邊
    ，然後吸食)」 、 (審判長：問一次量倒入多少？)( 被 告
    答：我都是放在香煙煙頭一小段，然後吸食。)」 、 (審判
    長問：從來沒有用注射方式吸食？)( 被 告答：以前用過一
    、二次，但是都會昏倒，所以後來改用香煙摻入吸食)」 等
    語 (見本院94年12月1 日審判筆錄)， 足見被告為免施用過
    量，其每天吸食海洛因之用量極少，且被告既曾有注射海洛
    因後昏倒之經驗，自已知悉高純度之海洛因不可能直接供人
    施用，惟扣案之海洛因4 小包淨重5.80公克，純度65.29%，
    此有法務部調查局94年9 月14 日 調科壹字第220020855 號
    鑑定通知書1 紙在卷可按，則扣案之海洛因純度高達65.29%
    ，自無可能係單純供被告所施用；再衡以一般施用海洛因之
    毒品純度約為20%~30% ，每次用量約為0. 1公克，此為本院
    職務上已知之事項，則苟扣案之海洛因稀釋成可供一般吸食
    者施用之純度，其淨重約為 (以純度20%~ 30 % 計算)18.93
    41公克至12.6227 公克，足供被告施用126 至189 次，苟被
    告僅供己施用毒品，何需一次購入如此大量之毒品？綜合上
    述，足見被告攜帶上開毒品入境臺灣，其目的絕非單純供己
    施用，其所辯實難採信。被告及其選任之辯護人舉出最高法
    院92年台上字第1184號、92年台上字第5399號判決認零星夾
    帶毒品，不成立運輸毒品罪等語，惟本件被告夾帶上開毒品
    入境，既非單純供己施用，自難援引上開判決，而採為有利
    於被告之認定；此外，被告穿著前開縫藏第一級毒品海洛因
    4 小包之牛仔褲，自大陸地區廣西省南寧市搭乘班機前往香
    港後，再搭乘輸毒品入境，嗣為警在高雄小港機場海關入境
    搜身檢查室查獲，並扣得上開第一級毒品海洛因之事實，亦
    據證人甲○○於本院94年12月1 日審理中證述明確，復有查
    獲之現場照片4 張及粉末4 包、牛仔褲1 條扣案為憑，而扣
    案之粉末4 包確係第一級毒品海洛因，此有前揭法務部調查
    局94年9 月14日調科壹字第22002085 5號鑑定通知書1 紙在
    卷可稽，被告犯行堪以認定。又被告所犯施用毒品之犯行，
    與本件運輸毒品之行為，雖基本事實均含有持有毒品之行為
    ，惟如前所述，本件被告夾帶上開毒品入境，並非單純供己
    施用，其所犯係運輸毒品罪，顯與施用毒品罪之構成要件不
    同，自無重行起訴之問題；況且本件被告為警查獲之海洛因
    ，既尚未施用 (否則不可能為警查獲)， 亦不能認其施用毒
    品前之持有行為與本件運輸毒品時之持有行為係相同之行為
    ，而認本件就持有毒品部分係屬重行起訴，附此敘明。
四、核被告丙○○所為，係違反毒品危害防制條例第4 條第1 項
　　 之運輸第一級毒品及懲治走私條例第12條、第2 條第1 項私
　　運管制物品進口之罪，其持有第一級毒品海洛因之低度行為
    ，已為運輸第一級毒品海洛因之高度行為所吸收，不另論以
    持有第一級毒品罪；被告所犯上開2罪，係一行為觸犯數不
    同罪名，侵害數法益，屬想像競合犯，應依刑法第55條前段
    之規定，從一重之運輸第一級毒品罪處斷。又被告所犯運輸
    第一級毒品罪之法定本刑為死刑或無期徒刑，惟念渠等運輸
    之海洛因數量尚非至鉅，且在搭機返國時，甫於通關入境時
    即遭查獲，海洛因尚未流入市面，對社會之危害性已即時獲
    阻，其因一時失慮致罹重典，犯罪情狀在客觀上可引起一般
    人同情，尚可憫恕，倘科以法定最輕本刑之無期徒刑，猶嫌
    情輕法重，爰依刑法第59條之規定，酌量減輕其刑。本院審
    酌被告自大陸地區運輸第一級毒品海洛因返臺，數量（淨重
    ）為5.80公克（純度65.29 % ，純質淨重3.79公克），造成
    相當數量之毒品流入我國境內，對社會仍有潛在之危險性，
    倘未予適當之規範，影響所及，易使海洛因自境外輸入國內
    ，而使毒品充斥於社會，如此一來，則非僅多數個人之生命
    、身體將受侵害，社會、國家之法益亦不能免，為害之鉅，
    當非個人一己之生命、身體法益所可比擬，是被告所為自應
    受有相當程度之刑事非難；惟考量被告所運輸之海洛因數量
    非鉅，又已為警查獲，尚未流入市面造成實害，惟被告犯後
    否認犯行，態度不佳，及被告之犯罪動機、目的、手段、所
    得利益等一切情狀，量處如主文所示之刑，以資懲儆。又依
    被告所犯運輸第一級毒品罪之性質，本院認另有褫奪公權之
    必要，爰依刑法第37條第2 項規定，併予宣告被告褫奪公權
    5 年。扣案之粉末4 包（合計淨重5.80公克，空包裝重1.11
    公克，純度65.29 % ，純質淨重3.79公克）送驗結果確屬第
    一級毒品海洛因，業如前述，前開空包裝袋（合計1.11 公
    克）內含極微量第一級毒品海洛因殘留而無法與之析離，海
    洛因與包裝袋應整體視為毒品，均依毒品危害防制條例第18
    條第1 項前段規定，不論屬於犯人與否，沒收銷燬之，至鑑
    驗耗損之毒品因已滅失，自無庸宣告沒收銷燬。另扣案之
    EDWI N牌牛仔褲1 條，為被告所有且供運輸本件海洛因之用
    ，業經被告於本院審理中坦承無訛，應依同條例第19條第1
    項規定沒收之。又上開牛仔褲1 條業已扣案，並無不能沒收
    之情形，爰不另行宣告如全部或一部不能沒收時，追徵其價
    額，附此敘明。
據上論斷，應依刑事訴訟法第299 條第1 項前段，毒品危害防制
條例第4 條第1 項、第18條第1 項前段、第19條第1 項，懲治走
私條例第2 條第1 項、第11條、第12條，刑法第11條、第55條前
段、第59條、第37條第2項，判決如主文。
本案經檢察官乙○○到庭執行職務。
中　　華　　民　　國　　94　　年　　12　　月　　15　　日
                  刑事第九庭    審判長法  官  張世賢
                                      法  官  謝梨敏
                                      法  官  陳建和
以上正本證明與原本無異。
如不服本判決，應於收受送達後10日內向本院提出上訴書狀。
中　　華　　民　　國　　94　　年　　12　　月　　15　　日
　　　　　　　　　　　　　  　        書記官  林慧君
毒品危害防制條例第4 條第1 項：
製造、運輸、販賣第一級毒品者，處死刑或無期徒刑；處無期徒
刑者，得併科新臺幣1 千萬元以下罰金。
懲治走私條例第12條：
自大陸地區私運物品進入臺灣地區，或自臺灣地區私運物品前往
大陸地區者，以私運物品進口、出口論，適用本條例規定處斷。
懲治走私條例第2條第1項：
私運管制物品進口、出口逾公告數額者，處7 年以下有期徒刑，
得併科新臺幣3 百萬元以下罰金。
